臺灣高等法院高雄分院刑事判決　　　　　九十二年度上訴字第一九八號
　　上　訴　人
　　即　被　告　甲○○
　　選任辯護人　鄭國安律師
　　　　　　　　陳炳彰律師
　　　　　　　　吳麗珠律師
右上訴人因違反毒品危害防制條例案件，不服臺灣高雄地方法院九十二年度訴緝字第
六號中華民國九十二年八月二十六日第一審判決（起訴案號：臺灣高雄地方法院檢察
署八十九年度偵字第二七一九七號、九十年度偵字第二四七八號），提起上訴，本院
判決如左：
      主      文
原判決撤銷。
甲○○意圖販賣而持有第二級毒品，處有期徒刑捌年，褫奪公權伍年。第二級毒品安
非他命伍包（驗後淨重伍仟零拾玖公克）沒收銷燬之，茶葉鋁箔袋伍個沒收。
      事      實
一、甲○○於民國（下同）八十九年十一月三十日十五時三十分許，在高雄市前鎮區
    ○○○路與成功路口，與共同搭乘車牌六Ｋ─七三七七號自用小客車抵達該地點
    之袁家麒、吳松及綽號「忠哥」之不詳姓名成年男子，商談毒品安非他命買賣
    相關事宜後，即駕駛該自用小客車前往不詳地點，取得以茶葉鋁箔袋包裝之第二
    級毒品安非他命五包（驗後淨重共五千零三十九公克），而意圖販賣持有之。嗣
    於同日十六時三十分許，甲○○帶該五包安非他命，駕駛前開自用小客車返回
    原地時，為警當場查獲，並扣得該以茶葉鋁箔袋包裝之毒品安非他命五包。
二、案由高雄市政府警察局楠梓分局移送台灣高雄地方法院檢察署檢察官偵查起訴。
      理      由
一、訊據上訴人即被告甲○○對於前開駕駛六Ｋ─七三七七號自用小客車，為警在該
    車上扣得以茶葉鋁箔袋包裝之第二級毒品安非他命五包之事實，供承不諱，而辯
    稱：伊當日在凱旋路與成功路口，遇到綽號「忠哥」之成年男子，因「忠哥」說
    江榮本在長庚醫院住院，伊即向「忠哥」借車去長庚醫院，茶葉鋁箔袋及現金新
    台幣（下同）九萬五千元，原本即放在車內，其抵達醫院時，怕現金放在車上不
    安全，所以暫時放在口袋保管，該茶葉鋁箔袋五包，非伊所有，伊亦不知是包裝
    安非他命云云。
二、惟查：
  (一)被告於八十九年十一月三十日十五時三十分許，在高雄市前鎮區○○○路、成功
    路口與袁家麒、吳松及綽號「忠哥」之不詳姓名成年男子交談後，駕駛袁家麒
    等三人先前所乘坐之六Ｋ─七三七七號自用小客車離去，於同日十六時三十分許
    ，駕駛原車返回上述地點時，為警查獲，當時小客車上右前座踏板上放有五包
    茶葉鋁箔袋等情，為證人即查獲本案之員警顏振裕、楊志旺、胡元鐘證述明確（
    原審訴緝卷第四三、四四、六二、六三、六四、六五、六六頁）。被告亦坦承於
    前開時間、地點，與綽號「忠哥」者交談後，向「忠哥」者借車離去，於駕原車
    返回時為警查獲，茶葉鋁箔袋五包係放置在車內右前座踏板上等語無訛。被告
    於警訊時供稱：「忠哥」與袁家麒、吳松係共乘一輛車自屏東前來等語在卷。
    是證人顏振裕、楊志旺、胡元鐘之證言，係屬真實可採。
  (二)扣案之以茶葉鋁箔袋包裝之物品五包，經送請高雄醫學大學附設中和紀念醫院鑑
    定結果，均為第二級毒品安非他命，有該院九十年五月二十九日第000000
    0號及九十年七月三日第0000000、0000000、0000000、
    0000000、0000000號檢驗報告單二紙附卷可稽（第二七一九七號
    偵查卷影本第六九、七一頁）。
  (三)前開五包安非他命，驗後淨重共五千零三十九公克，純度為百分之六十四至七十
    九，純質淨重共三千六百十九公克，有上開檢驗報告單可按。就該毒品安非他命
    之數量非少，純度高達百分之六十四至七十九，為綜合判斷，此批毒品價值甚鉅
    。而據被告所供：與「忠哥」僅見一次面，係透過江榮本而認識，不知如何與「
    忠哥」聯絡等語（警卷、原審訴緝卷第一五頁），顯見被告與「忠哥」者並不熟
    識，則「忠哥」者豈有將車輛交由被告駕駛時，隨意將價值非少之安非他命（報
    載市價三百萬元）及現款九萬五千元放置在右前座之踏板上，使與其不熟識且
    無從聯絡之被告可輕易發現該財物之存在，而任令該價值匪淺之財物處於可能失
    落之危險狀態，是被告所辯扣案之安非他命及現款九萬五千元，係「忠哥」原放
    置在車上云云，與常情有悖，尚難採信。
  (四)被告之友人即證人江榮本於原審證稱：與被告係鄰居關係，與被告、被告之父之
    交情均不錯，與「忠哥」僅見過一、二次面，最後一次跟「忠哥」聯絡係在其至
    長庚醫院住院很久以前等語（原審訴緝卷第一０一、一０二頁）。就江榮本之證
    言觀之，綽號「忠哥」應無於江榮本住院很久之前，知悉江榮本將其後至長庚醫
    院住院之可能。且江榮本係於八十九年十一月十九日至長庚醫院高雄分院住院，
    於同年月二十二日即已出院，有該院九十年一月十七日長庚高字第０一二七號函
    在卷足憑（第二七一九七號偵查卷影本第五八頁）。被告為警查獲之日期為九十
    年十一月三十日，距江榮本出院之日已有八日，被告實無於江榮本出院一個星期
    後再行前往探病之理。又被告向「忠哥」借車後，係往旗津方向行駛，楊志旺開
    車跟至高雄市○○○道前（過港隧道係汽車開往旗津區○○道），因值下班時間
    ，未予跟上，即返回原處埋伏，約三十分左右，被告即駕車返回原處，而為警上
    前盤查而查獲等情，亦多證人楊志旺、胡元鐘於原審證述綦詳（原審訴緝卷第六
    三、六五頁）。按長庚醫院高雄分院係在高雄縣鳥松鄉○○路一二三號，有上開
    函文可稽，被告如欲至長庚醫院高雄分院探病，豈有開車往相反方向之旗津行駛
    之理，足證其探病之說，非真實可採。
  (五)被告陳明其未曾有施用毒品之前科，而其於警局採集之尿液，呈甲基安非他命陰
    性反應，有高雄市立凱旋醫院之檢驗成績書附卷可稽，是被告所供其無施用安非
    他命之行為，應可採信。是其車上之安非他命，非供其自己施用無疑。另袁家麒
    、吳松於八十九年十一月三十日與被告一同為警查獲後，經警採其尿液送驗，
    均呈安非他命陽性反應，此有高雄市立凱旋醫院八十九年十二月二十二日八十九
    高市凱醫檢字第八七五號尿液檢驗成績書附卷可憑（第二四七八號偵查卷影本第
    四頁），顯見袁家麒、吳松二人均有施用安非他命行為。被告係與「忠哥」、
    袁家麒、吳松交談後駕車離去，返回原地時，車上即有放置安非他命五包，而
    袁家麒、吳松及「忠哥」三人，自被告駕車離去時起至返回原地為警查獲時
    止，仍停留原來地點，為證人楊志旺、胡元鐘所證實（原審訴緝卷第六三、六五
    頁）。綜合上情觀之，被告自己並無施用安非他命，而與有施用安非他命之袁家
    麒、吳松及「忠哥」交談後，旋即駕車離去帶回安非他命，自足認定被告之帶
    回安非他命，係欲與袁家麒、吳松及「忠哥」進一步商談買賣安非他命事宜無
    疑。被告駕車離去前之與袁家麒、吳松及「忠哥」三人交談，尚無確切證據可
    證明已手於買賣安非他命之行為。被告對於扣案安非他命之來源，雖飾詞圖卸
    ，但其意圖販賣而持有安非他命，已甚明確。至證人袁家麒、吳松所證不認識
    被告，當日係一同搭乘計程車至上開地點，欲向吳松之大嫂借款云云，無非為
    己避嫌及迴護被告之詞，不足憑信。又茶葉鋁箔袋未能驗出有被告之指紋，係因
    袋上指紋模糊不清，特徵點不足，無法比對，有內政部警政署刑事警察局之鑑驗
    書可憑，然不能據以否定上開事證。
  (六)綜上所本案事證已臻明確，被告所辯顯係卸責之詞，殊無足採，其犯行洵堪認
    定。被告聲請再傳喚證人袁家麒，因袁家麒先前已為被告有利之證言，非真實可
    採，且事證已明，本院認無再傳證之必要，併予明。
三、查安非他命係毒品危害防制條例第二條第二項第二款所稱之第二級毒品，被告意
    圖販賣而持有安非他命，核其所為，係犯毒品危害防制條例第五條第二項之意圖
    販賣而持有第二級毒品罪。公訴意旨認被告係犯該條例第五條（應係第四條之誤
    載）第五項、第二項之販賣第二級毒品未遂罪，起訴法條尚有未洽，應予變更。
四、原審論處被告罪刑，固無不合，惟查，犯毒品危害防制條例第五條之罪，其供犯
    罪所用之物，應依該條例第十九條第一項前段規定宣告沒收，原判決認定扣案之
    茶葉鋁箔袋，係供被告犯罪所用之物，而依刑法第三十八條第一項第二款規定宣
    告沒收，尚有未洽。被告上訴意旨否認犯罪，指摘原判決不當，雖無理由，但原
    判決既有可議，自應予撤銷改判。爰審酌被告意圖販賣毒品，而持有大量之安非
    他命，情節非輕，犯罪後飾詞卸責，未見悔意，原不宜寬貸，姑念尚未將毒品售
    出，及其並無前科紀錄，素行尚好，有卷附之台灣高等法院被告全國前案紀錄表
    可按等一切情狀，量處如主文所示之刑，並依其犯罪性質認有褫奪公權之必要，
    併予宣告褫奪公權五年。扣案之第二級毒品安非他命五包（驗後淨重五‧０三九
    公克），應依毒品危害防制條例第十八條第一項前段規定，宣告沒收銷燬之。另
    扣案之茶葉鋁箔袋五個，係供被告犯罪所用之物，依同上條例第十九條第一項前
    段規定宣告沒收。至扣案之0000000000號行動電話一支、呼叫器二個
    、現金九萬六千元、帳冊一本等物，尚無證據可認定與被告之犯罪有關，又非違
    禁物，爰不予宣告沒收。
據上論斷，應依刑事訴訟法第三百六十九條第一項前段、第三百六十四條、第二百九
十九條第一項前段、第三百條、毒品危害防制條例第五條第二項、第十八條第一項前
段、第十九條第一項前段、刑法第十一條前段、第三十七條第二項，判決如主文。
本案經檢察官周章欽到庭執行職務。
中    華    民    國     九十三     年       一       月     二十     日
                              臺灣高等法院高雄分院刑事第五庭
                                  審判長法官  吳水木
                                        法官  趙文淵
                                        法官  洪慶鐘
右正本證明與原本無異。
如不服本判決應於收受本判決後十日內向本院提出上訴書狀，其未述上訴理由者，
並得於提起上訴後十日內向本院補提理由書狀（均須按他造當事人之人數附繕本)「
切勿逕送上級法院」。
                                      書記官  彭筱瑗
中    華    民    國     九十三     年       一       月     二十七     日
附錄：本判決論罪科刑法條：
毒品危害防制條例第五條第二項：
意圖販賣而持有第二級毒品者，處五年以上有期徒刑，得併科新臺幣五百萬元以下罰
金。
                                                                        Ｆ
